【裁判字號】    89,交上易,426
【裁判日期】    891017
【裁判案由】    過失傷害
【裁判全文】
臺灣高等法院臺中分院刑事判決                  八十九年度交上易字第四二六號
    自  訴  人  甲○○
    上  訴  人
    即  被  告  乙○○
右上訴人因過失傷害案件，不服臺灣臺中地方法院八十八年度交自字第七八號中華民
國八十九年一月十三日第一審判決，提起上訴，本院判決如左：
    主    文
原判決撤銷。
乙○○因過失傷害人，處拘役伍拾日，如易科罰金，以參佰元折算壹日。緩刑貳年。
    事    實
一、乙○○於民國（以下同）八十八年十一月八日凌晨四時四十五分許，酒後駕駛車
    牌號碼ＢＪ－八七四九號自用小客車，沿臺中市○○區○○路外側快車道由西往
    東方向行駛，途經臺中市○○區○○路與軍功路之交岔路口過十八公尺處時，本
    應注意車前狀況，並隨時採取必要之安全措施，而依當時天候晴，路面乾燥、無
    缺陷及無障礙物，視距良好等情況，又無不能注意之情形，詎其能注意，竟疏未
    注意車前狀況，適右前方有行人甲○○欲穿越道路，亦疏未注意左右無來車，即
    逕行穿越，乙○○因一時閃避不及，其所駕自用小客車前車頭遂在外側快車道上
    撞及甲○○，使甲○○倒地而受有左側肱骨骨折合併橈神經痲痺、左側四、五、
    六、七、八肋骨骨折合併血胸、下頷骨骨折、左側大腿及右側腰部撕裂傷之傷害
    。乙○○則於肇事後打電話向警方報案，而在未經有偵查權之機關或公務員發覺
    為犯嫌前，向到場處理之臺中市警察局交通警察隊警員王英明自首即陳明其為肇
    事者及肇事經過，並願接受裁判。
二、案經甲○○向臺灣臺中地方法院提起自訴。
    理    由
一、訊據被告乙○○對於前開事實坦承不諱，核與自訴人甲○○指訴之情節相符，並
    有臺中市○○○道路交通事故調查報告表乙份、臺中市警察局交通警察隊肇事現
    場圖影本乙紙、現場照片四張及診斷証明書乙紙附卷可稽。按汽車行駛時，駕駛
    人應注意車前狀況，並隨時採取必要之安全措施，道路交通安全規則第九十四條
    第三項定有明文。經查本件被告於前開時地駕車，本應注意遵守上開規定，而依
    當時天候晴，路面乾燥、無缺陷及無障礙物，視距良好等情況，有上開道路交通
    事故調查報告表附卷可查，又無不能注意之情形，詎其能注意，竟疏未注意車前
    狀況，因而肇事，致自訴人受有如事實欄所載傷害，足見被告確有過失。雖自訴
    人亦疏未注意左右無來車，即逕行穿越道路，而與有過失，惟被告仍難辭過失之
    責，且其過失行為與自訴人受傷間具有相當因果關係。本件事証明確，被告犯行
    堪以認定。
二、核被告乙○○所為，係犯刑法第二百八十四條第一項前段之過失傷害罪。又被告
    於肇事後即打電話向警方報案，而在未經有偵查權之機關或公務員發覺為犯嫌前
    ，向到場處理之臺中市警察局交通警察隊警員王英明坦承其為肇事者及肇事經過
    ，並願接受裁判，此經被告供承在卷，復有警員王英明所製作臺中市○○○道路
    交通事故調查報告表內載報案人為被告及臺中市警察局交通警察隊肇事現場圖內
    載被告陳明肇事經過並簽名附卷可考，核與自首要件相符，依法應減輕其刑。原
    審法院予以論罪科刑，固非無見，惟查道路交通管理處罰條例第八十六條第二項
    規定：「汽車駕駛人，在快車道依規定駕車行駛，因行人或慢車不依規定，擅自
    進入快車道，而致人受傷或死亡，依法應負刑事責任者，減輕其刑。」其適用之
    前提，必須係汽車駕駛人「依規定駕車」，亦即汽車駕駛人應遵守道路交通安全
    規則，始有其適用。查被告於肇事後經警方測試其酒精濃度為每公升零點五五毫
    克，有測試報告一份附於八十九年度偵字第五七四○號卷可稽，且為被告所是認
    ，明顯超過道路交通安全規則第一百十四條所定每公升零點二五毫克即不得駕車
    之標準。故被告應無道路交通管理處罰條例第八十六條第二項規定減輕其刑之餘
    地。原審不察，竟依該條例予以減輕其刑，尚有違誤。被告上訴意旨，並不否認
    犯罪，空言指摘原判決不當，固無可取，但原判決既有前述可議之處，即屬無可
    維持，應由本院撤銷改判。爰審酌被告之品行，及其過失程度、自訴人所受傷害
    與犯後坦承過失犯行等一切情狀，量處如主文第二項所示之刑，並諭知易科罰金
    之折算標準，以資懲儆。查被告於六十四年間因妨害自由罪，經法院判處有期徒
    刑四月，於六十四年一月二十八日易科罰金執行完畢，五年內未曾受有期徒刑以
    上刑之宣告，有卷內前科表可查，經此偵審教訓，應知警惕諒無再犯之虞，且民
    事部份已與自訴人達成和解，賠償其損害三十萬元，有本院訊問筆錄可按，本院
    認所宣告之刑，以暫不執行為適當，併諭知緩刑二年，以勵自新。
三、臺灣臺中地方法院檢察署另案以被告酒後駕車涉有公共危險（案號為八十九年度
    偵字第五七四○號）移送本院併案審理，查此部份與上開有罪部分無裁判上一罪
    之關係，應退回該署另行處理，併此敘明。
四、據上論結，應依刑事訴訟法第三百六十九條第一項前段、第三百六十四條、第二
    百九十九條第一項前段，刑法第二百八十四條第一項前段、第六十二條前段、第
    四十一條、第七十四條第二款，罰金罰鍰提高標準條例第一條前段、第二條，判
    決如主文。
中      華      民      國    八十九     年      十       月    十七    日
                                  臺灣高等法院臺中分院刑事第十庭
                                        審判長法  官  林  照  明
                                              法  官  李  寶  堂
                                              法  官  蕭  廣  政
右正本證明與原本無異。
不得上訴。
                                              書記官  黃  禎  祥
中      華      民      國    八十九     年      十       月     十八   日
附錄論罪科刑法條：
刑法第二百八十四條第一項前段：
因過失傷害人者，處六月以下有期徒刑、拘役或五百元以下罰金。
                                                                        Ｉ


司法院資訊處製作；財團法人民間司法改革基金會備份。
